臺灣高等法院臺南分院刑事判決　　　　　100年度上易字第3號
上　訴　人　臺灣嘉義地方法院檢察署檢察官
被　　　告　謝德穎
上列上訴人因被告侵占案件，不服臺灣嘉義地方法院99年度易字
第882號中華民國99年11月30日第一審判決 （聲請簡易判決處刑
案號 ：臺灣嘉義地方法院檢察署99年度偵緝字第514號），提起
上訴，本院判決如下：
    主  文
上訴駁回。
    理  由
一、按案件由犯罪地或被告之住所、居所或所在地之法院管轄；
    又無管轄權之案件，應諭知管轄錯誤之判決，並同時諭知移
    送於管轄法院。又對於原審諭知管轄錯誤之判決上訴時，第
    二審法院認其為無理由而駁回上訴，或認為有理由而發回該
    案件之判決，得不經言詞辯論為之，刑事訴訟法第5條第1項
    、第304條、第372條分別定有明文。
二、本件聲請簡易判決處刑意旨略以：被告謝德穎曾犯竊盜罪，
    經臺灣板橋地方法院判處有期徒刑6月確定 ，於民國（下同
    ）98年7月11日縮刑期滿執行完畢，猶不知悔改 。復於98年
    10月7日上午7時40分許，在陳世文所經營設址在嘉義市○○
    路713號之「兜風機車出租店」，向陳世文承租車牌號碼332
    ─DUM重型機車1部（下稱該機車），雙方簽訂機車租賃契約
    書，約定租用期間為1日，即自98年10月7日上午7時40分起
    至同日晚上11時止，租金為新臺幣（下同）200元，被告並
    當場繳交1日租金200元。詎被告於租期屆滿後，竟意圖為自
    己不法之所有，拒不返還該機車，將該機車據為己有，經陳
    世文以存證信函催告，被告均置之不理，而查悉上情，因認
    被告涉犯刑法第335條第1項之侵占罪嫌等語。
三、原判決略以：本件被告之住居所為新北市○○區○○街1號
    、新北市○○區○○街14巷5弄11號1樓，有被告之戶役政個
    人資料查詢結果及警詢筆錄在卷可稽，是依卷內資料，並無
    足資認定被告在原審法院轄區內有何住居所。又起訴意旨記
    載被告係於98年10月7日晚上11時租期屆滿後侵占該機車，
    該機車雖係在嘉義市所承租，然據被告於偵查中供述：該機
    車是在雲林縣斗六車站附近不見等語 （99年度偵緝字第514
    號卷第19頁），則亦無證據證明被告係在嘉義縣市侵占該機
    車，故尚難認本案之涉嫌犯罪地於原審法院轄區內之處所。
    再公訴人起訴於99年11月19日繫屬於原審法院時，被告亦無
    在監押紀錄，有臺灣高等法院被告前案紀錄表、被告在監在
    押查詢紀錄表各1件在卷足佐 ，是本案繫屬原審法院時，被
    告之所在地亦非在原審法院轄區。故被告之涉嫌犯罪地或住
    所、居所或所在地均無從認係在原審法院轄區，是尚難認原
    審法院有管轄權，爰依法而不經言詞辯論，逕為諭知管轄錯
    誤之判決，並同時諭知移送於有管轄權之臺灣板橋地方法院
    。
四、檢察官上訴意旨略以：本件被告係住在新北市中和區（原臺
    北縣中和市），卻至告訴人陳世文所經營設址在嘉義市○○
    路713號之機車行租車，租用期間為1日，被告供稱於租車當
    晚該機車即失竊，卻未報警，亦未告知告訴人該機車失竊乙
    事，顯見被告於租車後即有侵占之故意而有侵占犯行，嘉義
    市為犯罪地，是臺灣嘉義地方法院應有管轄權，至為明確，
    爰不服原判決依法上訴云云。
五、查：本件被告係於98年10月7日上午7時40分許，在嘉義市承
    租該機車，租期至同日晚上11時止。聲請簡易判決意旨業已
    載明被告係於租期屆滿後，始生侵占該機車之意圖而將該機
    車據為己有，而非於承租該機車當時即生侵占犯意，而據被
    告於偵查中供述：該機車是在雲林縣斗六車站附近不見等語
    （99年度偵緝字第514號卷第19頁） ，則亦無證據證明被告
    係在嘉義縣市侵占該機車，故尚難認本案之涉嫌犯罪地於原
    審法院轄區內之處所。原審法院因以被告之涉嫌犯罪地或住
    所、居所或所在地均無從認係在原審法院轄區，而諭知管轄
    錯誤之判決，並同時諭知移送於有管轄權之臺灣板橋地方法
    院，核無違誤。檢察官上訴意旨遽指原審法院應有管轄權，
    為無理由，應予駁回，並依上開法律規定，不經言詞辯論為
    之。
六、依刑事訴訟法第372條、第368條，判決如主文。
中    華    民    國    100    年    1    月     12    日
                  刑事第三庭    審判長法  官   陳義仲
                                      法  官   張季芬
                                      法  官   蔡勝雄
以上正本證明與原本無異。
不得上訴。
                                      書記官   汪姿秀
中    華    民    國  100      年    1    月     12    日